【裁判字號】    98,消債更,990
【裁判日期】    980831
【裁判案由】    聲請更生程序
【裁判全文】
臺灣高雄地方法院民事裁定           98年度消債更字第990號
聲  請  人
即債 務 人  甲○○○
上當事人因消費者債務清理事件聲請更生，本院裁定如下：
    主  文
聲請駁回。
聲請費用新臺幣壹仟元由聲請人負擔。
    理  由
一、聲請意旨略以：聲請人即債務人甲○○○積欠附表所示無擔
    保債務合計新臺幣（下同）89萬2,481 元，因不能清償債務
    ，於民國97年5 月24日以書面向最大債權銀行聯邦銀行申請
    共同協商，嗣同年6 月間聯邦銀行雖提180 期按月清償
    5,000 元之協商方案，然聲請人原任職於楠梓榮民自費安養
    中心員工消費合作社擔任滷味店員，至97年6 月11日因至紅
    十字會受訓故而離職，於97年6 月11日至97年7 月1 日止之
    受訓期間並無收入，又配偶楊有忠因腎臟病需長期洗腎，持
    有極重度重器障殘障手冊，無法再為工作，由聲請人扶養，
    家中二名子女亦就學中，於受訓結束後尚未尋得工作之際，
    即收到聯邦銀行前置協商不成立通知書，迨至同年8 月1 日
    覓得現職在慈惠實業有限公司（下稱慈惠公司）任看護工，
    之後雖與聯邦銀行聯繫，欲依每月清償5,000 元，分180 期
    還款，未獲同意。以聲請人每月所領之薪資扣除依行政院主
    計處公告之97年最低生活費用9,829 元與配偶及二名就學子
    女之扶養費後，已不能清償債務。聲請人所負無擔保或無優
    先權之債務總額未逾1,200 萬元，復未經法院裁定開始清算
    程序或宣告破產，爰依法聲請更生等語。
二、按「債務人不能清償債務或有不能清償之虞者，得依本條例
    所定更生或清算程序，清理其債務」，消費者債務清理條例
    第3 條定有明文。所謂「不能清償或有不能清償之虞」，允
    宜綜衡債務人全部收支、信用及財產狀況，評估是否因負擔
    債務，而不能維持最基本之生活條件；所陳報之各項花費，
    是否確屬必要性之支出；如曾有協商方案，其條件是否已無
    法兼顧個人生活之基本需求等情，為其判斷之準據。
三、經查：
（一）聲請人至聲請時尚積欠如附表所示之無擔保債務合計89萬
      2,481 元，於聲請更生前向最大債權銀行聯邦銀行申請前
      置協商，然未能成立協商等情，有申請前置協商書、金融
      聯合徵信中心98年6 月8 日債權人清冊、98年6 月8 日當
      事人綜合信用報告即聯邦銀行97年7 月15日閒置協商退件
      通知書等件在卷可稽（卷第16、46之1-48頁）。
（二）聲請人陳報名下有坐落高雄縣埤頂段1237之11號及其上門
      牌號碼高雄縣鳳山市○○街160 巷28弄46號之房地各1 筆
      及汽車1 輛，自97年8 月1 日起在慈惠公司擔任看護工迄
      今，每月收入為2 萬1,000 元等情，有聲請人之勞工保險
      資料、郵局轉帳存摺交易明細、財政部臺灣省中區國稅局
      綜合所得稅各類所得資料清單及財產歸屬資料清單附卷可
      證。聲請人上開房地公告價值合計為212 萬0,900 元，又
      有穩定工作，其資產及收入已高於附表所示債務總額，則
      聲請人主張不能清償債務，已難遽予採認。
（三）支出方面，聲請人陳報每月必要支出包括膳食費5,000 元
      、交通費600 元、電話費290 元、電費274 元、水費175
      元、瓦斯費305 元、醫療費100 元、稅賦支出278 元、日
      用雜貨支出1,000 元，合計共8,022 元一節，業據提出上
      開相關消費資料供為佐參，上開消費已較之內政部社會司
      所公告之98年度高雄縣每人每月最低生活費標準9,829 元
      為低，認已節制開支，堪予採信。至聲請人於聲請狀固載
      述有二名子女楊智強、楊媛婷與配偶楊有忠均受其扶養，
      但扶養費用一欄則明確記載無受扶養之人，亦無扶養費用
      支出之情，有其更生聲請狀在卷可參，已難認聲請人確有
      扶養費用之支出。況查聲請人之長子楊智強年有27歲，名
      下雖無財產，但95年年所得29萬9,510 元，平均每月所得
      2 萬4,959 元，96年年所得11萬3,966 元，平均每月所得
      9,497 元，97年年所得50萬9,988 元，平均每月所得4 萬
      2,499 元，目前在屏東科技大學機械工程系碩士在職專班
      就讀等情，有戶籍謄本、學生證、財政部臺灣省中區國稅
      局綜合所得稅與財產資料在卷可稽（卷第24、67-70 頁）
      。另長女楊媛婷現年24歲，名下雖無財產，95年至97年亦
      無所得，惟依卷內其輔英科技大學學生證所示，其第四學
      期第二學期為97年註，依一般大學四年制推定現已畢業，
      可見其二人均無法定應受扶養之事由，故聲請人主張需扶
      養二名子女之部分尚乏憑據，不應採認。至於楊有忠部分
      ，其名下有一筆坐落臺南縣佳里鎮○○○段1378地號之土
      地、三筆坐落與前土地同段1382、1383、1384地號之田賦
      、一輛汽車、二筆聯華電子、宏洲化學工業股份有限公司
      投資，合計其財產總額為30萬2,730 元，95年年所得1 萬
      2,041 元，96年年所得9,812 元，97年年所得3,112 元，
      以其為45年生，現年53歲已接近勞動基準法65歲之退休年
      齡，衡量其所得與資產情況，固可維持一般生活，然由於
      其患有極重度重器障殘障，需定期洗腎，有其殘障手冊、
      長庚紀念醫院診斷證明書、手術同意書、麻醉同意書及醫
      療收據附卷可憑（卷第19-23 頁），是應認上開資產尚不
      足以維持其生活，而有受扶養之權利。惟即令劉有忠應受
      扶養，亦應由聲請人與二名子女共同分擔，茲依上開內政
      部社會司所公告98年度高雄縣最低生活費標準9,829 元核
      計，聲請人每月支出扶養費用應為3,276 元【9829÷3=32
      76】。
（四）綜上所述，以聲請人之資產及有穩定工作之經濟現況，尚
      無不能清償債務之情事。縱聲請人有保有自用住宅之必要
      ，依其目前每月平均受領薪資2 萬1,000元核計，扣除
      個人日常生活必要支出8,022 元及扶養配偶支出3,276 元
      ，尚有9,702 元得用以償債【計算式：00000-0000-0000
      ＝9702】，對照附表所示債務，約8 年時間即可清償完畢
      。且依聲請人前置協商時聯邦銀行所提出每月清償5,000
      元，分180 期還款之條件觀之，聲請人尤無不能清償之情
      事。從而，聲請人既不合於「有不能清償或不能清償之虞
      」之法定要件，本件聲請更生即無理由，應予駁回。
四、據上論結，應依消費者債務清理條例第11條第1 項、第8 條
    前段，裁定如主文。
中    華    民    國    98    年    8     月    31    日
                  民事第三庭  法  官  李嘉益
以上正本證明與原本無異。
如不服本裁定，應於送達後10日內向本院提出抗告狀，並繳納裁
判費新台幣1,000 元。
中    華    民    國    98    年    9     月    1     日
                              書記官  陳瓊芳
附表：
┌──┬──────────┬──────┬───────┐
│編號│債權人              │金額（新台幣│種    類      │
│    │                    │）          │              │
├──┼──────────┼──────┼───────┤
│1   │中國信託商業銀行    │19萬2,000 元│信用貸款      │
├──┼──────────┼──────┼───────┤
│2   │聯邦銀行            │39萬4,980元 │信用貸款      │
├──┼──────────┼──────┼───────┤
│3   │香港上海匯豐銀行    │12萬6,000元 │信用貸款      │
├──┼──────────┼──────┼───────┤
│4   │永豐信用卡公司      │17萬9,501元 │信用卡        │
├──┴──────────┼──────┼───────┤
│    合          計        │89萬2,481元 │              │
└─────────────┴──────┴───────┘


司法院資訊處製作；財團法人民間司法改革基金會備份。
